【裁判字號】    97,訴,374
【裁判日期】    980424
【裁判案由】    偽造有價證券等
【裁判全文】
臺灣桃園地方法院刑事判決               97年度訴字第374號
公  訴  人  臺灣桃園地方法院檢察署檢察官
被      告  丁○○
            己○○
上二人共同
選任辯護人  戴文進律師
上列被告因偽造有價證券等案件，經檢察官提起公訴（95年度偵
字第13676 號），本院判決如下：
    主  文
丁○○、己○○均無罪。
    理  由
一、公訴意旨略以：被告丁○○、己○○共同基於意圖為自己不
    法所有之犯意聯絡，明知以甲○○名義所申請之臺東區中小
    企業銀行桃園分行（下稱中小企銀）空白支票25張（編號為
    TRA0000000 至TRA0 000000號，下稱中小企銀支票），係於
    民國94年中旬之某日，在桃園縣中壢市○○路59號對面之小
    吃店內，由庚○○（另行通緝）交付予被告丁○○，目的係
    為支付甲○○委由被告丁○○向安泰銀行所辦理之貸款，竟
    於上開貸款未經核准後，將上開空白支票25張加以侵占入己
    ，並基於偽造有價證券之犯意，將其中編號為TRA0000000、
    TRA0000000、TRA0000000號3 張支票（下稱分別稱中小企銀
    5676、5677、5678號支票），偽填票面金額均為新臺幣（下
    同）30萬元、發票日及提示日，並交由被告己○○於94年6
    月28日，持編號TRA0000000號之票據，以甲○○為債務人向
    本院聲請發支付命令，經甲○○聲明異議後，本院以94年度
    壢簡字第1042號判決命甲○○給付票款，甲○○提起上訴，
    本院以94年度壢簡字第1042號裁定上訴逾期駁回，該裁定嗣
    經本院以95年度簡抗字第11號裁定廢棄，並以96年度簡上字
    第116 號判決廢棄原判決，發回原審法院，該案嗣經己○○
    、甲○○和解撤回（起訴書誤載為該支付命令因甲○○不知
    聲明異議而確定）；被告己○○再於95年間持編號為TRA000
    0000、TRA0000000之票據，以甲○○為債務人，向臺灣臺中
    地方法院提出請求給付票款之訴，後經臺灣臺中地方法院以
    95年度中簡字第2549號、95年度簡上字第266 號判決被告己○○敗訴（被告己○○嗣又提起再審之訴，經臺灣臺中地方
    法院以96年度再易字第12號駁回），始未得逞。因認被告丁○○、己○○涉有刑法第201 條第1 項之偽造有價證券、第
    335 條第1 項之侵占、第339 條第2 項、第3 項之詐欺得利
    未遂罪嫌等語。
二、按被告未經審判證明有罪確定前，推定其為無罪；又犯罪事
    實應依證據認定之，無證據不得認定犯罪事實；又不能證明
    被告犯罪者，應諭知無罪之判決，刑事訴訟法第154 條第1
    項、第2 項及第301 條第1 項分別定有明文。又被害人所述
    被害情形如無瑕疵可指，而就其他方面調查又與事實相符，
    其供述始足據為判決之基礎；且告訴人之告訴，係以使被告
    受刑事訴追為目的，是其陳述是否與事實相符，仍應調查其
    他證據以資審認（最高法院32年上字第657 號、52年臺上字
    第1300號判例參照）。另認定犯罪事實所憑之證據，雖不以
    直接證據為限，間接證據亦包括在內；然而無論直接或間接
    證據，其為訴訟上之證明，須於通常一般之人不致有所懷疑
    ，而得確信其為真實之程度者，始得據為有罪之認定，倘其
    證明尚未達到此一程度，而有合理之懷疑存在時，即無從為
    有罪之認定（最高法院76年臺上字第4986號判例參照）。
三、公訴意旨認被告丁○○、己○○涉有刑法第201 條第1 項之
    偽造有價證券、第335 條第1 項之侵占、第339 條第2 項、
    第3 項之詐欺得利未遂罪嫌，無非係以證人甲○○、丙○○
    、庚○○、臺灣臺中地方法院95年度中簡字第2549號、95年
    度簡上字第266 號判決為其主要論據。訊據被告2 人堅決否
    認有何偽造有價證券、侵占、詐欺得利未遂之犯行，被告丁○○辯稱：當時伊在安泰銀行汽車貸款部門工作，戊○○幫
    很多軍人買車並代辦貸款、支付買車定金，他在庚○○的公
    司上班，他們專門幫別人辦貸款，可以幫伊製造業績，97年
    4 月10日前某日，戊○○告訴伊甲○○要辦理貸款，伊看完
    資料做完徵信後，與戊○○一起到甲○○任職的軍營門口車
    上對保，而不是在小吃店對保，當時伊將申請書等文件給甲○○簽名，伊並未取得甲○○的中小企銀支票或印章。伊原
    本以為貸款會過，因此告訴戊○○說可以了，但是後來沒有
    過，戊○○說車子已經支付定金，因此甲○○想用現金買車
    ，向伊借錢，伊有借80萬元給戊○○，戊○○拿到錢之後有
    填寫匯款單將錢匯到辛○○的帳戶，並放2 部車在伊這邊抵
    押，並用呂祥和的名義開80萬元本票給伊當作擔保，之後戊○○又請伊幫忙介紹可以借錢的人，伊才介紹己○○借錢給
    戊○○為甲○○買車，己○○預扣5 萬元利息，借出85萬元
    ，戊○○則拿甲○○中小企銀5676、5677、5678號支票給己○○，但支票在6月1日之後就跳票等語；被告己○○辯稱：
    97年4 月中下旬，伊姊夫丁○○打電話告訴伊有人買車缺錢
    ，有無現金85萬元可借，可以賺5 萬元，隔天伊就帶現金到
    安泰銀行，戊○○告訴伊甲○○要升將軍經濟很穩，要買40
    0 萬元保時捷休旅車，伊有問丁○○是否有看過甲○○的資
    料，是否真的要買車，丁○○說是，伊信任丁○○，且伊也
    有看到甲○○存摺2本、身分證，此外戊○○有2部車子放在
    丁○○那邊，伊因此才將現金交給戊○○，戊○○則給伊甲○○中小企銀5676、5677、5678號支票3 張，後來支票跳票
    等語。經查：
  (一)證據能力部分：查本案所引用之供述及非供述證據，經本院
    依法踐行調查證據程式，檢察官、被告及其辯護人均不爭執
    各該證據之證據能力，且亦查無依法應排除其證據能力之情
    形，是後述所引用證據之證據能力均無疑義，先予敘明。
  (二)被告丁○○為被告己○○之姊夫，被告丁○○於94年7 月15
    日前為安泰商業銀行車貸部主任，甲○○曾因庚○○之遊說
    而貸款購車，並交付庚○○其身分證、印章等件，其汽車貸
    款案嗣由被告丁○○經手承辦，於94年4 月11日向安泰商業
    銀行申請，並於94年4 月15日審核未通過，此外，甲○○又
    因庚○○告知高級汽車貸款，須用支票作為每期付款方式，
    因而於94年4 月8 日由庚○○陪同前去辦理中小企銀支票，
    中小企銀支票並於94年4 月12日由庚○○將甲○○身分證、
    印章交給丙○○委請其前往領取，丙○○嗣後將中小企銀支
    票、甲○○身分證、印章交還庚○○。被告己○○於94年6
    月持中小企銀5678號支票向本院核發支付命令，經甲○○聲
    明異議，本院以94年度壢簡字第1042號判決命甲○○給付票
    款，甲○○提起上訴，本院以94年度壢簡字第1042號裁定上
    訴逾期駁回，該裁定嗣經本院以95年度簡抗字第11號裁定廢
    棄，並以96年度簡上字第116 號判決廢棄原判決，發回原審
    法院，該案嗣經己○○、甲○○和解撤回（下稱桃園民事事
    件）；被告己○○另於95年2 月間持中小企銀5676、5677號
    支票向臺灣臺中地方法院核發支付命令，甲○○聲明異議，
    經臺灣臺中地方法院以95年度中簡字第2549號、95年度簡上
    字第266 號判決被告己○○敗訴，被告己○○又提起再審之
    訴，經臺灣臺中地方法院以96年度再易字第12號駁回（下稱
    臺中民事事件）等情，業據證人甲○○、丙○○證述明確（
    見95年度他字第476號卷第27頁、95年度偵字第13676號卷第
    20-23頁、95年度偵字第22239號卷第53、103 頁、本院訴字
    卷第138頁；95年度偵字第13676號卷第131 頁、95年度偵字
    第22239號卷第20、54頁、本院訴字卷第122-123頁），核與
    被告丁○○、己○○所述相符，且有安泰商業銀行刑事陳報
    狀、臺東區中小企業銀行桃園分行96年1 月18日（96）東企
    銀桃字第8 號函暨所附相關資料、安泰商業銀行陳報狀、安
    泰商業銀行消費金融部96年12月13日（96）安消發字第0966
    000144號函在卷可稽（見95年度他字第775 號卷第15頁、95
    年度偵字第22239號卷第32-47、94頁、本院訴字卷第35頁、
    96年度審訴字第915號卷第101頁），並經本院調閱桃園民事
    事件、臺中民事事件卷宗審認無訛（見本院94年度促字第22
    762號卷影本第3、16頁、94年度壢補字第209號卷第2、39頁
    、94年度壢簡字第1042號卷第24頁、95年度簡抗字第11號卷
    第50-51頁、97年度壢簡更字第3號卷第3-4、46-47頁，臺灣
    臺中地方法院95年度促字第1868 0號卷第30頁、95年度中簡
    字第2549號卷第5-7、113-116頁、95年度簡上字第266 號卷
    、96年度再易字第12號各該判決）。
  (三)證人丙○○雖於警詢、偵查中及本院審理時證稱：對保當天
    亦即伊幫庚○○領中小企銀支票的隔天，是在庚○○公司對
    面的麵店對保，伊當天是買東西剛好經過庚○○公司，進去
    喝茶聊天，後來才跟庚○○去公司對面的麵店對保，庚○○
    離開公司時有拿出中小企銀支票及甲○○的印章，丁○○及
    小陳（即戊○○）有到對保現場，沒有多久甲○○也到場，
    伊有看到庚○○指示對保，之後甲○○就在丁○○提出之文
    件上面簽名，甲○○簽完名之後就離開，甲○○在場時庚○○並沒有提到支票的事情，甲○○離開之後，伊有聽到庚○○問丁○○支票要寫多少數字，也有聽到支票的用途是每月
    支付汽車貸款，當時伊、庚○○、丁○○、戊○○都還在場
    ，丁○○說因為甲○○買車子貸款額度還沒核下，無法換算
    每月要繳多少錢，庚○○就說怎麼辦，丁○○就說將中小企
    銀支票及甲○○的私章給他，之後他再將每月金額寫上去，
    伊有看到庚○○將甲○○支票交給丁○○云云（見95年度他
    字第775 號卷第14頁，95年度偵字第13676 號卷第132 頁，
    本院訴字卷第124-126 、128 、133 頁），經查，本件汽車
    貸款係於94年4 月11日向安泰商業銀行提出申請，此有安太
    商業銀行消費金融部96年12月13日（96）安消發字第096600
    0144號函在卷可按（見本院審訴字卷第101 頁），是甲○○
    應於94年4 月11日前已填具汽車貸款申請書等件，又丙○○
    領取甲○○中小企銀支票之日期為94年4 月12日（見95年度
    偵字第22239 號卷第38頁），可見丁○○為甲○○向安泰銀
    行提出汽車貸款申請時，甲○○中小企銀支票尚未自銀行領
    取，然丙○○卻證稱甲○○填寫汽車貸款申請書等件之日期
    ，為其領取中小企銀支票之隔一日，且其有於當日看到黃大
    偉將甲○○中小企銀支票、印章交給丁○○，所述甲○○填
    寫汽車貸款申請書等件之時間及黃大偉當日交付中小企銀支
    票等情，均與前開安泰商業銀行、中小企銀紀錄之汽車貸款
    申請、中小企銀支票領取之時間矛盾，足見丙○○此部分所
    言與事實不符。其次，證人丙○○又於本院審理時證稱：貸
    款申請書保證人欄是伊簽的，伊是吃飯之後隔天才簽名，因
    為庚○○隔天打電話告訴伊少一個保證人，庚○○告訴伊本
    件需要1 個保證人，伊因為與庚○○及戊○○之信賴及友誼
    才簽名，甲○○是對保當天簽名，林翠麗伊不知道是何時寫
    的，但伊記得簽名時只看到甲○○的名字，至於貸款暨動產
    抵押契約書等文件上面丙○○之名字也是伊親自填寫，但伊
    忘記這些文件是否是對保隔天所填寫，伊不知道甲○○辦理
    汽車貸款之廠牌、貸款之數額，也不知道連帶保證人法律上
    要負何種責任，伊在擔任甲○○債務之保證人前，甲○○並
    未向伊請求過，伊也沒有詢問甲○○有無此需要，也沒有請
    甲○○要按期清償債務云云（見本院訴字卷第128-131 、13
    4-136 頁），然查，證人丙○○另於偵查中證稱：伊與甲○○是同學，伊很信賴他，所以才當保證人云云（見95年度偵
    字第2223 9號卷第54頁），對於擔任甲○○汽車貸款保證人
    係基於與庚○○及戊○○之信賴，抑或對於甲○○之信賴，
    前後供述不一，此外，其又不能解釋為何庚○○告以本件只
    需一位保證人，然其於本件貸款暨動產抵押契約書、空白本
    票簽署的共同發票人及連帶保證人欄位都是第二位（見95年
    度他字第476 號卷第82、86頁，本院卷訴字卷第136 頁），
    況保證人於他方之債務人不履行債務時，代負履行責任，一
    般人為他人之保證人時，對於債務人所負債務、債務人之還
    款能力、其所需負之責任等情，均會詳加瞭解，以評估是否
    為他人之保證人，證人丙○○前亦有汽車貸款經驗（見95年
    度偵字第22239 號卷第94頁），卻對於甲○○貸款之數額、
    自己所需負之責任等節，均不知悉，與常情不符，其為甲○○擔任本件貸款之連帶保證人之動機顯非單純。證人丙○○
    於訴訟中故為「親見庚○○將甲○○中小企銀支票交付予被
    告丁○○」與事實不符之證述，而此部分證言與庚○○之證
    詞又恰巧相符（詳如後述），又依庚○○所請擔任甲○○之
    連帶保證人，其與庚○○關係顯然匪淺，其所為證言恐有附
    和庚○○，並陷被告丁○○於罪之不當目的，自屬無可採信
    。
  (四)證人庚○○雖於警詢時及偵查中證稱：94年4 月甲○○因為
    購買車輛辦理貸款，委由伊向安泰銀行車貸部主任丁○○辦
    理貸款，又為了支付各期貸款款項，伊有帶甲○○去申辦中
    小企銀支票，中小企銀支票請領下來後由伊保管，於甲○○
    填寫申請書、對保當天，甲○○離開後，伊就將中小企銀支
    票、甲○○印章交給丁○○，因為丁○○說對保後隔日金額
    才會下來，當時金額未定，無法於空白支票上填寫應給付之
    金額，因此稱其嗣後再幫甲○○填寫金額，甲○○就不用隔
    日再前往臺中，伊因此將中小企銀支票及甲○○印章交給丁○○，當時戊○○有在場，伊交付中小企銀支票及甲○○印
    章給丁○○有經過甲○○同意，甲○○就汽車買賣全部過程
    ，包括貸款都清楚，後來貸款案並未通過，丁○○沒有將中
    小企銀支票歸還甲○○，伊有向丁○○催討，但丁○○遲未
    歸還，伊不知道為何丁○○要將錢匯入辛○○帳戶云云（見
    95 年 度他字第775 號卷第9-11、58頁，95年度他字第476
    號卷第48-49 頁，95年度偵字第13676 號卷第96頁，95年度
    中簡字第2549號卷言詞辯論筆錄），然查，本件汽車貸款係
    於94年4 月11日向安泰商業銀行提出申請，業如前述，因此
    甲○○應於94年4 月11日前已填寫汽車貸款申請書等件，又
    丙○○領取甲○○中小企銀支票之日期為94年4 月12日（詳
    如前述），可見丁○○為甲○○向安泰銀行提出汽車貸款申
    請時，甲○○中小企銀支票尚未自銀行領取，庚○○稱其係
    於甲○○填寫汽車貸款申請書等文件當日交付甲○○中小企
    銀支票、印章給丁○○之過程，顯屬臨訟杜撰之情節，自不
    可採。其次，證人甲○○於偵查中及本院審理時證稱：庚○○於94年4 月12日有找丙○○將支票盜領出來，伊是於94年
    6 月1 日中小企銀行員來電，說伊中小企銀5678號支票被軋
    進來，要伊處理，伊聯絡庚○○，才知道中小企銀支票被領
    出來這件事情等語（詳如前述），則證人庚○○證稱其交付
    中小企銀支票及甲○○印章給丁○○有經過甲○○同意一節
    ，尚難認為屬實。又證人甲○○於本院審理時證稱：伊在寫
    汽車貸款申請書申請人欄位簽名時，其他內容尚未填寫，庚○○說剩下的他會處理，伊不知道丙○○擔任連帶保證人的
    事情，對保當時丁○○或庚○○並沒有問伊要找誰當保證人
    ，對保之前庚○○有說伊太太要當連帶保證人，但伊說不可
    能，庚○○沒有要伊另外找連帶保證人，且庚○○說營利歸
    伊，伊不知道庚○○之好處何在等語（見本院訴字卷第141-
    143 、145 、147 頁），對照前開證人丙○○之證詞，庚○○竟未徵詢甲○○意見即安排丙○○擔任甲○○貸款之連帶
    保證人，動機亦屬可疑。再者，證人林翠麗（即甲○○之配
    偶）於偵查中證稱：貸款申請書、貸款及動產抵押契約書不
    是伊簽的等語（95年度他字第476 號卷第49頁）；而本件甲○○貸款之相關空白本票、貸款暨動產抵押契約書上「林翠
    麗」姓名處之指紋竟與庚○○之妻乙○○之指紋相符，此有
    內政部警政署刑事警察局95年5 月19日中檢惠儉95他字476
    字第037280號函、乙○○全戶戶籍資料查詢結果在卷可稽（
    見95年度他字第476 號卷第47之1-101 頁），證人庚○○向
    甲○○稱將負責其他汽車貸款事宜，卻於本件空白本票、貸
    款暨動產抵押契約書上共同發票人、連帶保證人欄偽簽甲○○之妻「林翠麗」之名，又由其妻乙○○虛偽捺印指紋，其
    行為更屬可議。此外，證人庚○○告訴甲○○本件利潤歸甲○○，然其專辦軍公教警優惠貸款（見95年度他字第476 號
    卷第51頁庚○○名片），竟無償為甲○○辦理汽車貸款，亦
    與一般私人企業經營獲利之常情未合，何況被告丁○○辯稱
    戊○○向其借款，並以陳振豪名義匯款予辛○○一節，有丁○○臺中商業銀行帳號000000000000號帳戶、安泰商業銀行
    帳號00000000000000號帳戶（丁○○於94年4 月15日以現金
    及轉帳方式分別提領40萬元）、匯款委託書（94年4 月15日
    以陳振豪名義匯款共65萬元至辛○○帳戶）、「呂祥和」簽
    發面額80萬元之支票在卷可證（見95年度他字第476 號卷第
    57-61 、119-120 頁），而據證人辛○○於本院審理時證稱
    ：庚○○是伊在部隊之部屬，94年4 月15日匯入伊玉山銀行
    帳戶之40萬元及25萬元，匯款人是陳振豪，該筆款項於同年
    月18日就轉給宇楊魯萍，先前庚○○曾以車子生意急缺現金
    、有利潤可賺為由，向伊於合京保全之副董事長戴長生借錢
    ，而這筆錢就是庚○○還副董事長的錢，錢匯入伊帳戶時伊
    還不知道，是庚○○告知後，副董事長說要將錢匯入他太太
    的姊姊宇楊魯萍之帳戶，伊才叫會計拿伊存摺將錢匯入宇楊
    魯萍之帳戶，錢之所以匯入伊戶頭，是因為伊與庚○○曾有
    長官部屬關係，副董事長要伊當證人等語（見本院卷第115
    、118 、120 、224-225 頁），此筆金額實際係庚○○用以
    償還其個人債款，綜上各點，在在足見證人庚○○於本案所
    涉情節極不尋常，其所為不利於被告之證詞顯有規避責任，
    入被告於罪之嫌，不能採信。
  (五)又被告丁○○於偵查中及本院審理時證稱：伊曾親眼看到庚○○將支票交給小陳即「呂祥和」，後來汽車貸款沒過，伊
    有借80萬元給小陳，各從臺中銀行及安泰銀行提領現金出來
    ，小陳在伊面前填寫匯款單匯款65萬元，其餘15萬元則由小
    陳拿走，小陳有拿「呂祥和」名義簽發之80萬元本票及2 部
    車質押，且拿「呂祥和」之駕照以證明他的名字，之後錢不
    夠，伊再介紹己○○給小陳認識，小陳以甲○○的名義向己○○借款85萬元，中小企銀5676、5677、5678號支票就是小
    陳於4 月下旬在安泰銀行對面拿給己○○作為借款擔保之用
    ，當時伊有在場，伊是後來才知道小陳的名字是戊○○等語
    （見95年度他字第476 號卷第28-29 、47、49頁，95年度偵
    字第22239 號卷第16頁，本院訴字卷第234 、241 、243-24
    6 頁）；被告己○○於偵查中及本院審理時證稱：伊只有拿
    到甲○○中小企銀5676、5677、5678號支票3 張，並非25張
    ，拿到時支票的金額、印章、日期都有記載，會拿到中小企
    銀5676、5677、5678號支票是因為丁○○跟伊說有人要買車
    錢不夠、貸款沒過，問伊要不要借錢，且可以賺錢，伊後來
    借出90萬元，利息5 萬元預先扣除，也就是交付85萬元給小
    陳，小陳借錢時有告訴伊戊○○要升將軍，伊認為將軍很崇
    高，開高級車應該可以，丁○○也告訴伊甲○○買車錢不夠
    的事情，伊對於丁○○相當相信，此外，借錢當時，伊有看
    到甲○○車貸申請文件影本，還有看過身分證、存摺正本，
    存摺裡面有錢，因此伊就借錢給小陳，伊是在安泰銀行對面
    的公園將現金交給小陳的，當時丁○○有在旁邊，小陳也是
    在那時將中小企銀5676、5677、5678號支票交給伊的，交付
    時支票都已經填寫完畢，伊是事後才知道小陳叫做戊○○等
    語（見95年度他字第476 號卷第26頁，本院卷第260-262 、
    264-265 頁），經核，其2 人證述情節均能相互佐證，且有
    丁○○臺中商業銀行帳號000000000000號帳戶、安泰商業銀
    行帳號00000000000000號帳戶、匯款委託書、辛○○上開帳
    戶交易明細（丁○○確實曾於94年4 月14日自其臺中商業銀
    行帳戶、安泰商業銀行帳戶提領、轉帳共計80萬元，其中65
    萬元並以陳振豪名義轉帳入辛○○玉山銀行中壢分行帳號00
    00000000000 號帳戶）、「呂祥和」簽發面額80萬元之支票
    、「呂祥和」之駕照影本、小陳質押汽車照片在卷可按（見
    95年度他字第476 號卷第57-61 、119-120 頁，本院訴字卷
    第28、169 頁），參以被告己○○確曾持有中小企銀5676、
    5677、5678號支票3 張，並分別向本院及臺灣臺中地方法院
    提起民事訴訟（詳如前述），倘被告己○○明知此部分支票
    並非甲○○本人簽發，豈可能親自持往司法機關向甲○○主
    張權利，而自陷行使偽造有價證券之嫌疑之中，另觀諸被告
    己○○曾於95年1 月6 日向臺灣臺中地方法院檢察署對呂祥
    和提出刑事告訴，並於95年年中確認「小陳」、「呂祥和」
    為戊○○（見95年度他字第476 號卷第1 、45-47 、102-10
    3 頁），且證人呂祥和於偵查中證稱：伊身分證曾經遺失，
    駕駛執照沒有借人用過，伊不知道為何卷內伊之駕駛執照會
    貼別人的照片，本件案件與伊無關等語明確（95年度他字第
    476 號卷第75-76 頁），戊○○（另案通緝中）自稱真實姓
    名為「呂祥和」而與被告丁○○洽談甲○○汽車貸款一事，
    嗣向被告2 人支借上開款項，戊○○若非為掩飾身分、逃避
    責任，何以冒用「呂祥和」之名義處理事務。基上事證，本
    件實係庚○○夥同戊○○藉介紹甲○○向丁○○辦理貸款之
    機會，取得甲○○名義之支票，再利用丁○○知悉甲○○購
    車意願、不疑有他之情形，以甲○○購車為由，並持甲○○
    支票為憑證，致使被告丁○○、己○○陷於錯誤而交付80萬
    及85萬元財物，被告2 人所辯各節，均屬信而有徵，自當採
    信。
  (六)又被告己○○雖持中小企銀5676、5677、5678號支票分別向
    本院及臺灣臺中地方法院聲請發支付命令、提起訴訟，惟按
    刑法第339 條第1 項詐欺罪之成立，以意圖為自己或第三人
    不法所有，以詐術使人將本人或第三人之物交付為要件。所
    謂以詐術使人交付，必須被詐欺人因其詐術而陷於錯誤，若
    其所用方法，不能認為詐術，亦不致使人陷於錯誤，即不構
    成該罪（最高法院46年臺上字第260 號判例參照，同條第2
    項應同其意旨）。被告己○○既係因借出款項85萬元而自戊○○處取得中小企銀5676、5677、5678號支票，而上開支票
    嗣屆期經提示不獲兌現，被告己○○依照票上所載文義行使
    權利向本院及臺灣臺中地方法院對發票人甲○○聲請發支付
    命令、提起訴訟，即難認被告己○○有何不法所有之意圖，
    亦與前述施用詐術之情形未合。
  (七)證人甲○○雖於偵查中及本院審理時證稱：伊是到94年6 月
    1 日中小企銀行員來電，說伊中小企銀5678號支票被軋進來
    ，要伊處理，伊聯絡庚○○，問庚○○為何有伊之中小企銀
    支票流通，庚○○才告訴伊，他在94年4 月12日有找丙○○
    將中小企銀支票領出來，且在填寫資料當天伊離開之後將中
    小企銀支票、印章交給丁○○辦理汽車貸款，之後貸款未成
    ，丁○○沒有將支票返還，此外，丙○○也說他有看等語（
    見95年度他字第476 號卷第27、29、50、143 頁，95年度他
    字第775 號卷第57-58 頁，95年度偵字第22239 號卷第18-1
    9 、53、110 頁，95年度偵字第13676 號卷第20-23 頁，本
    院訴字卷第138-140 、148 頁），證人甲○○證稱庚○○將
    中小企銀支票、印章交予被告丁○○等情，係依據庚○○、
    丙○○所述，然庚○○、丙○○證述並不可採，業如前述，
    且證人甲○○亦於偵查中及本院審理時亦證稱：一開始有懷
    疑庚○○，但庚○○不斷保證已將支票交給丁○○，加上丙○○說有看到，伊才沒有懷疑，但丁○○、己○○、庚○○
    、戊○○彼此熟識又利益相共，之後庚○○、戊○○等人又
    不見蹤影，伊覺得每個人都有可能有問題等語（見96年度偵
    字第3323號卷第6-7 頁，本院訴字卷第148 頁），則庚○○
    是否確將中小企銀支票、甲○○印章交予被告丁○○，即有
    疑義，自不能據此認被告2 人有何侵占、偽造有價證券、詐
    欺得利之犯行。又被告己○○持中小企銀5676、5677號支票
    向臺灣臺中地方法院核發支付命令一案，嗣雖經臺灣臺中地
    方法院以95 年度中簡字第2549號、95年度簡上字第266號判
    決被告己○○敗訴，被告己○○又提起再審之訴，經臺灣臺
    中地方法院以96年度再易字第12號駁回，然此僅能證明中小
    企銀5676、5677號支票並非甲○○所簽發，並不足以證明中
    小企銀5676、5677號支票為被告2 人所侵占、偽造。另本件
    被告丁○○雖經測謊，測謊結果為：「一、丁○○稱：(一)未
    交付甲○○之支票給己○○。(二)庚○○未交付甲○○之支票
    給渠。上述問題經測驗呈情緒波動反應，研判有說謊」（見
    本院審訴字卷第84頁），惟按測謊之鑑驗，係就受測者對相
    關事項之詢答，對應其神經、呼吸、心跳等反應而判斷，其
    鑑驗結果有時亦因受測人之生理、心理因素而受影響，該鑑
    驗結果固可為審判之參考，但非為判斷之唯一及絕對之依據
    ，況本件事證已臻明確，業如前述，足堪本院認定，該測謊
    鑑驗之結果尚不能動搖本院之心證，併此敘明。
四、綜上所述，公訴人所舉事證均不能證明被告2 人有何侵占、
    偽造有價證券或詐欺之犯行。此外，復查無其他積極證據足
    資證明被告2 人有何公訴意旨所稱之侵占、偽造有價證券、
    詐欺得利犯行，依照前開之說明，自應為被告無罪之諭知。
五、本件證人丙○○於偵查中及本院審理時證稱庚○○於94年4
    月13日甲○○填寫汽車貸款申請文件後，將中小企銀支票交
    予被告丁○○，然本件汽車貸款案業於94年4 月11日向安泰
    商業銀行提出申請，又中小企銀支票係於同年月12日始提領
    ，是甲○○填寫汽車貸款申請等文件時（甲○○應於94年4
    月11日提出申請前填寫汽車貸款申請文件），中小企銀支票
    尚未提領，庚○○自無於甲○○填寫汽車貸款申請文件等資
    料之同日交付中小企銀支票之可能（詳如前述），證人丙○○於偵查、本院審理中經傳喚為證人，於具結後而為上開證
    述，此部分證人丙○○是否涉及偽證犯行，應由公訴人另行
    偵處，一併敘明。
六、至檢察官移送併辦部分（臺灣臺中地方法院檢察署96年度偵
    字第9224號），固經檢察官認與本件起訴被告2 人之犯罪事
    實相同，為事實上同一案件，惟本案起訴部分既經本院諭知
    無罪判決，自無從併予審理，應退回由檢察官另為適法之處
    理，附此敘明。
據上論斷，應依刑事訴訟法第301條第1項前段，判決如主文。
本案經檢察官徐文豪到庭執行職務。
中    華    民    國    98    年    4     月    24    日
                  刑事第四庭  審判長法  官  袁雪華
                                    法  官  張淑華
                                    法  官  林宜靜
以上正本證明與原本無異。
如不服本判決應於收受判決後10日內向本院提出上訴書狀，並應
敘述具體理由。其未敘述上訴理由者，應於上訴期間屆滿後20日
內向本院補提理由書 (均須按他造當事人之人數附繕本)「 切勿
逕送上級法院」。
                                    書記官  黃俊燁
中    華    民    國    98    年    4     月    24    日


司法院資訊處製作；財團法人民間司法改革基金會備份。
